【裁判字號】    99,家聲,138
【裁判日期】    990429
【裁判案由】    變賣遺產
【裁判全文】
臺灣桃園地方法院民事裁定             99年度家聲字第138號
聲  請  人  行政院國軍退除役官兵輔導委員會桃園縣榮民服務
            處
法定代理人  乙○○
被 繼承 人  甲○○亡）  生.
上列聲請人聲請變賣被繼承人甲○○之遺產事件，本院裁定如下
：
    主  文
准許聲請人變賣被繼承人甲○○所有如附表所示之不動產。
聲請程序費用由被繼承人甲○○之遺產負擔。
    理  由
一、本件聲請意旨略以：被繼承人甲○○（男，民國14年8 月11
    日生）為退除役官兵，於95年11月25日死亡，遺有如附表所
    示不動產（即坐落桃園縣八德市○○段974之5地號土地及桃
    園縣八德市瑞豐里光雄新村159號之房屋各壹筆，而被繼承
    人在台並無民法第1138條所列各順序之繼承人，聲請人乃依
    法處理其遺產之法定遺產管理人，並經鈞院以96年度家催字
    第45號裁定公示催告在案。因現已有大陸地區人民前來表示
    繼承，為移交遺產給大陸地區繼承人之必要，請准聲請人依
    退輔會不動產標售作業相關規定變賣被繼承人之前開不動產
    等語。
二、按「被繼承人在台灣地區之遺產，由大陸地區人民依法繼承
    者，其所得財產總額，每人不得逾2百萬元」、「第1項遺產
    中，有以不動產為標的者，應將大陸地區繼承人之繼承權利
    折算為價額」，台灣地區與大陸地區人民關係條例第67條第
    1項前段、第4項前段分別定有明文。次按遺產管理人為清償
    債權，或交付遺贈物之必要，經親屬會議之同意得變賣遺產
    ；又親屬會議不能召開或召開有困難時，依法應經親屬會議
    處理之事項，由有召集權人聲請法院處理之，民法第1179條
    第2項、第1132條第2項亦規定甚明。末按退除役官兵死亡無
    人繼承遺產管理辦法第8條之1 第1項規定：遺產管理人為清
    償債權、交付遺贈物或移交遺產給大陸地區繼承人，有變賣
    遺產之必要者，應聲請法院許可後辦理，此觀諸該條之規定
    自明。
三、經查，聲請人所主張之前開事實，業據其提出被繼承人死亡
    證明書、除戶謄本、榮民資料、土地所有權狀影本、房屋稅
    籍證明書、本院96年度家催字第45號民事裁定影本、本院准
    予大陸地區繼承人聲請繼承之備查函等影本為證，並經本院
    依職權調閱本院96年度家催字第45號、96年度聲繼字第66號
    卷宗查核相符，故堪信為真實。本件被繼承人為退除役官兵
    ，而聲請人前曾公示催告被繼承人之繼承人、債權人及受遺
    贈人其申報期間已經屆滿，聲請人為被繼承人之遺產管理人
    ，依法須為被繼承人移交遺產。又查被繼承人在臺無親屬，
    無法組成及召開親屬會議，現有大陸地區人民徐秀英聲請繼
    承，亦經調閱本院96年度聲繼字第66號卷宗查核無誤。被繼
    承人往生後遺有如附表所示之不動產，經核該不動產並非台
    灣地區與大陸地區人民關係條例第67條第4 項但書所規定「
    被繼承人之台灣地區繼承人」所賴以居住的標的，是其大陸
    地區之繼承人自得主張繼承之。本件既已有被繼承人之大陸
    地區繼承人聲請繼承，依法自應將其繼承權利折算為價額後
    為遺產之交付。綜上，本件被繼承人所有如附表所示之遺產
    應移交大陸地區繼承人而有變賣之必要，聲請人聲請變賣該
    不動產，並無不合，應予准許。
四、爰裁定如主文。
中    華    民    國    99    年    4     月    29    日
                              家事法庭法  官  林曉芳
附表：
1.桃園縣八德市○○段974之5地號土地，權利範圍2分之1。
2.桃園縣八德市瑞豐里光雄新村159號房屋，權利範圍
  100000分之50000。
上列正本證明與原本無異
如對本裁定抗告須於裁定送達後10日內向本院提出抗告狀，並繳
納抗告裁判費新台幣1,000 元。
中    華    民    國    99    年    4     月    30    日
                                      書記官  邱仕瀧

司法院資訊處製作；財團法人民間司法改革基金會備份。
